臺灣屏東地方法院交通事件裁定　　　　　　　　　　九十三年度交聲字第一一六號
　　異　議　人
　　即受處分人　甲○○
右列異議人因違反道路交通管理處罰條例案件，對於交通部公路總局屏東監理站於九
十三年六月二十五日所為之處分（原處分：屏監違字第８２－Ｖ00000000號
），聲明異議，本院裁定如左：
    主  文
原處分撤銷。
甲○○汽車駕駛人，駕駛汽車違反道路交通安全規則，因而肇事致人受傷，記違規點
數點。
    理  由
一、聲明異議意旨略以：異議人於民國九十二年十二月二十日駕駛９Ｓ─９９７０自
    小客車，行經屏東市○○路陸興中學側門前迴轉時，遭同方向後方機車撞擊至發
    生車禍，該路段並無雙黃線，且對方係逆向行駛，致使撞擊到異議人自小客車後
    方車門倒地受傷，肇事責任歸屬不應全推至異議人身上，為此聲明異議，請求撤
    銷原處分云云。
二、按汽車迴車前，應暫停並顯示左轉燈光或手勢，看清無來往車輛，並注意行人通
    過，始得迴轉，道路交通安全規則第一百零六條第五款定有明文；次按汽車駕駛
    人，駕駛汽車違反道路交通安全規則，因而肇事致人受傷者，記違規點數三點，
    道路交通管理處罰條例第六十一條第三項前段（九十三年四月二十一日華總一義
    字第０九三０００七七六０一號令修正公布，並經行政院公布於九十三年七月一
    日施行），亦有明文。
三、經查，異議人於九十二年十二月二十日二十一時二十五分，駕駛９Ｓ─９９７０
    自小客車，行經屏東市○○路陸興中學側門前迴車時，適有鍾宸紜騎乘ＬＭＤ─
    ０１２號機車自後方行駛而來，兩車發生碰撞，致鍾宸紜右手、右腳均受傷之事
    實，業經異議人自承在卷，且經證人即到現場處理之員警鍾永能、證人鍾宸紜於
    本院審理時證述在卷（本院卷第三十頁）。又觀之道路交通事故現場圖所繪異議
    人所駕車輛於碰撞時之位置，其已至道路分向限制線之邊緣，足見其於當時係要
    迴車無誤。雖異議人辯稱：證人鍾宸紜係從同向後方而來，但行使在對向車道云
    云，惟經證人鍾宸紜於本院審理時證述：其係直行，並無逆向行駛等語（本院卷
    第三十頁），是異議人上開所辯，是否屬實，已值存疑。且縱論異議人所述為真
    ，異議人其於迴車時，仍應看清無來往車輛，方得迴轉，其疏未注意為上述注意
    就本件車禍之發生，自有過失，縱使證人鍾宸紜有違規之處，仍無法減免異議人
    之過失，堪認異議人駕車確係違反道路交通安全規則第一百零六條第五款規定，
    因而肇事，使鍾宸紜受傷無疑，是本件事證明確，受處分人之違規行為堪予認定
    。
四、綜上所述，受處分人確有前開違規行為，又於舉發通知單上所載之應到案日期前
    向原處分機關提出申訴，乃經原處分機關依修正前道路交通管理處罰條例第六十
    一條第三項規定裁處受處分人，吊扣駕駛執照三個月，固非無見。惟本件受處分
    人違規行為時之道路交通管理處罰條例第六十一條第三項固規定：「汽車駕駛人
    ，駕駛汽車違反道路交通安全規則，因而肇事致人受傷者，吊扣其駕駛執照三個
    月至六個月」，然該條規定於九十三年四月二十一日總統華總一義字第０九三０
    ００七七六０一號令修正公布，自九十三年七月一日施行，修正後之該條第三項
    規定：「汽車駕駛人，駕駛汽車違反道路交通安全規則，因而肇事致人受傷者，
    記違規點數三點；致人受重傷者，吊扣其駕駛執照三個月至六個月」，並刪除原
    條文第四項：「前項之輕重傷標準，由交通部定之」之規定。此修正前後法律顯
    有不同，應認係屬法律變更（參照司法院第二廳八十一年十一月五日（八一）廳
    刑一字第一六二九０號函覆臺灣高等法院之法律座談會研究意見），原處分機關
    未及比較新舊法之適用而為處分，亦有未洽，自應由本院將原處分撤銷，以現行
    之道路交通管理處罰條例第六十一條第三項，與修正前之舊法比較結果，新法顯
    有利於異議人（因新法不必吊扣駕駛執照，僅記違規點數三點），行政罰在法律
    之適用上應有刑法第二條第一項「行為後法律有變更者，適用裁判時之法律。但
    裁判前之法律有利於行為人者，適用最有利於行為人之法律」及稅捐稽徵法第四
    十八條之三「納稅義務人違反本法或稅法之規定，適用裁處時之法律。但裁處前
    之法律有利於納稅義務人者，適用最有利於納稅義務人之法律」規定所揭示之「
    從新從輕」原則之類推適用（陳清秀著「依法行政與法律的適用」一文，收錄於
    翁岳生編「行政法」一書，第一七六頁至第一七九頁，八十七年三月版），本院
    自應適用修正生效之新法而為裁判，仍以異議人有違反現行道路交通管理處罰條
    例第六十一條第三項規定之行為，記違規點數三點，以資適法。
據上論斷，應依道路交通案件處理辦法第二十條前段，裁定如主文。
中      華      民      國      九十三      年      九    月    二十    日
                              臺灣屏東地方法院交通法庭
                                  法  官  柯雅惠
右正本證明與原本無異。
如不服本裁定應於收受送達後五日內向本院提出抗告書狀敘述抗告之理由抗告於台灣
高等法院高雄分院。
                                  書記官  葉祝君
中      華      民      國      九十三      年      九    月    二十    日
